【裁判字號】    92,易緝,22
【裁判日期】    920731
【裁判案由】    偽造文書
【裁判全文】
臺灣新竹地方法院刑事判決                          九十二年度易緝字第二二號
    公  訴  人  臺灣新竹地方法院檢察署檢察官
    被      告  甲○○
右列被告因竊盜案件，業經檢察官提起公訴（八十九年度偵字第八○七號），本院判
決如左：
    主  文
本件免訴。
    理  由
一、本件公訴意旨略稱：被告甲○○意圖為自己不法之所有，於民國八十八年初在報
    紙上刊登可幫忙代辦信用貸款之廣告，致被害人簡玉琴信以為真，遂打電話予被
    告（當時被告化名為楊燦祿），委託其代為辦理信用貸款，被告遂向被害人詐稱
    ，委託辦理須交付身分證影本、存摺二本及印章一枚等物，代辦費用則為新臺幣
    （下同）八千元，並約其在臺中市宜寧中學附近處見面。被害人不疑有他，即於
    八十八年一月十五日，應約前往臺中市○○路與文心南路口處，並因陷於錯誤而
    當面交付身分證影本、臺灣土地銀行草屯分行帳號為0000000000號及
    南投縣郵局草屯支局帳號為○五一一四一—一號之存摺各一本、提款卡、印章一
    枚及佣金八千元等物予被告收受（被告所涉詐欺取財罪部分，業經臺灣高等法院
    臺中分院於八十八年十一月十一日以八十八年度上易字第二三九○號刑事判決判
    處有期徒刑三月確定）。被告詐得上揭財物後，即基於行使偽造特種文書之犯意
    ，進一步委任知情且住於高雄之不詳姓名年籍之成年男子，偽造被害人於「玉湖
    有限公司」研展部任職專員之在職證明書，足生損害於被害人及玉湖有限公司。
    嗣被告即在自由時報刊登出售帳戶之廣告，而於八十八年二月二日，以五千元之
    代價，將被害人所有之前開臺灣土地銀行草屯分行之帳戶出賣予某姓名年籍均不
    詳之成年男子。嗣後因被害人所有之上揭臺灣土地銀行草屯分行之帳戶遭人作為
    恐嚇取財犯行之匯款帳戶使用，方經警循線查獲，因認被告甲○○涉犯有刑法行
    使偽造特種文書罪嫌等語。
二、按刑事訴訟法第三百零二條第一款規定，案件曾經判決確定者，應為免訴之判決
    ，係以同一案件，已經法院為實體上之確定判決，該被告應否受刑事制裁，即因
    前次判決而確定，不能更為其他有罪或無罪之實體上裁判。此項原則，關於實質
    上一罪或裁判上一罪，其一部事實已經判決確定者，對於構成一罪之其他部分，
    均應適用。
三、訊據被告甲○○堅詞否認上開犯行，辯稱：當時是為了要替簡玉琴辦理信用貸款
    ，所以給那位在高雄的男子三千元，他就把在職證明書寄過來，至於委託那名男
    子辦信用貸款的部分，就沒有給他錢。而我前已因此案件為臺灣高等法院臺中分
    院以犯有詐欺取財罪為由，以八十八年度上易字第二三九○號刑事判決判處有期
    徒刑三月確定，並已易科罰金執行完畢在案。而要偽造本案之在職證明書，自必
    須簡玉琴的姓名、身分證字號及出生年月日，是倘認為我有偽造在職證明書之行
    為，則取得簡玉琴所有身分證影本、存摺、提款卡之行為，自為偽造簡玉琴名義
    之在職證明書之必要方法或手段，二者具有牽連犯之裁判上一罪關係，而所涉詐
    欺取財罪既已經判決確定在案，則本案部分自應為前開確定判決效力所及，而應
    為免訴之判決等語。
四、經查：
    （一）被告甲○○於上揭時地，偽稱係名叫楊燦祿之人，利用被害人簡玉琴急需
          用錢之機會，聲稱有辦法幫助被害人借到金錢，致使被害人誤信為真，而
          將身分證影本、存摺、提款卡、印章及代辦佣金交予被告，被告於取得前
          揭財物後，雖曾為取信被害人起見，以三千元之代價，向住在高雄之不詳
          姓名年籍之成年男子購買偽造之被害人名義之在職證明書，然卻也在未替
          被害人辦理貸款之前，即在八十八年二月二日，以五千元之代價，將其向
          被害人所取得之前揭臺灣土地銀行草屯分行帳戶，出賣予某姓名年籍均不
          詳之成年男子等情，業據被害人指訴：因為警方告知我，我所有臺灣土地
          銀行草屯分行帳號0000000000號帳戶遭人做非法使用，所以請
          我到貴所製作筆錄。我大約在八十八年元月中旬時將該帳戶交予楊燦祿，
          因為我要辦信用貸款，當時楊燦祿告知我要身分證影本、二本存摺、印章
          一枚及現金八千元，所以我就依約將上述等物交予楊燦祿，警方所請回之
          甲○○確是我所指的楊燦祿無誤。當時是約在臺中宜寧中學附近見面，我
          交付一本銀行、一本郵局之提款卡及存摺、佣金八千元等，後來等了一段
          時間，一直沒有下來，我打電話問，他說送件中，又隔了一段時間，一直
          沒消息，警察就找上我了。當時被告並沒有拿扣繳憑單及在職證明書給我
          ，我也沒有在玉湖公司上班等語綦詳（見臺灣臺中地方法院檢察署八十八
          年度偵字第六三七二號卷第九、十五頁、臺灣臺中地方法院八十八年度易
          字第一六○四號卷第十二至十四頁），且經證人即查獲警員鄧榮祥證述：
          在職證明書係在被告的皮包中找出來的等語在卷（見臺灣臺中地方法院八
          十八年度易字第一六○四號卷第十三頁），並為被告於前開八十八年度偵
          字第六三七二號案件偵訊時自承：我係冒用楊燦祿名義，利用簡玉琴急需
          用錢而聲稱有辦法幫助她借到金錢，拿到存摺及提款卡後轉售他人圖利等
          語，及於前開八十八年度易字第一六○四號案件中供述：正本有好幾份，
          向高雄購買的，花三千元，知道是偽造的等語，暨於本院審理時供承：因
          為當時簡玉琴也擔心我們拿了錢不辦事，所以要給她看等語明確（見臺灣
          臺中地方法院檢察署八十八年度偵字第六三七二號卷第五頁背面、臺灣臺
          中地方法院八十八年度易字第一六○四號卷第十三頁、本院九十二年度易
          緝字第二二號卷第十八頁），此外，並有剪報資料一份、被害人名義之玉
          湖有限公司在職證明書一份附卷足稽（見臺灣臺中地方法院檢察署八十八
          年度偵字第六三七二號卷第十二頁、臺灣臺中地方法院八十八年度易字第
          一六○四號卷第十七頁），再參以被害人之所以交付上揭身分證影本、存
          摺、提款卡、印章及佣金等物予被告之目的，本在於委託被告代辦信用貸
          款，然被告不惟匿名向被害人收受上揭財物，且以購買偽造之在職證明書
          之非法手段裨能取信被害人，進而在為被害人辦理信用貸款事宜之前，即
          已將被害人所有前揭臺灣土地銀行草屯分行之帳戶出售予他人而圖利，顯
          見其自始即具有詐欺之不法意圖，而向被害人訛詐上開財物至明，且其為
          取信被害人，俾使其詐欺取財行為不被被害人發覺，故而委任他人偽造不
          實之在職證明書之行為，亦已成立偽造特種文書罪，自不待言。
    （二）次查，公訴意旨雖認被告所為係犯刑法第二百十六條、第二百十二條之行
          使偽造特種文書罪等語，然上揭在職證明書係在被告之皮包中所查獲等情
          ，已據證人鄧榮祥證述在卷，業如前述，而被害人並未見過此份在職證明
          書等情，亦為被害人陳述在卷（見臺灣臺中地方法院八十八年度易字第一
          六○四號卷第十二頁背面），且被告亦於本院審理時供述：當時因為年關
          將近，所以也未實際送件申請貸款等語甚明（見本院九十二年度易緝字第
          二二號卷第十八頁），足見被告雖有偽造特種文書之在職證明書之犯行，
          然並未有親自行使，或在基於共同犯意聯絡下經由他人來行使前揭偽造之
          在職證明書之行為，應堪認定，是被告所為，應係成立偽造特種文書罪，
          而非成立行使偽造特種文書罪甚明。
    （三）再查，被告於右揭時地為前開偽造特種文書之在職證明書之犯行，固如前
          述，然被告因前揭意圖為自己不法之所有，而向被害人詐稱要代為辦理信
          用貸款，使被害人信以為真，並陷於錯誤，因而交付身分證影本、存摺、
          、提款卡、印章及佣金八千元等財物，被告卻將被害人所有上揭臺灣土地
          銀行草屯分行之帳戶出售圖利，因而犯有刑法第三百三十九條第一項詐欺
          取財罪，經臺灣臺中地方法院檢察署檢察官提起公訴（八十八年度偵字第
          六三七二號），嗣經臺灣高等法院臺中分院於八十八年十一月十一日以八
          十八年度上易字第二三九○號刑事判決判處有期徒刑三月，於同日確定在
          案等情，有上揭案號之起訴書、刑事判決及臺灣高等法院被告全國前案紀
錄表各一份在卷足參（見臺灣臺中地方法院檢察署八十八年度偵字第六三
          七二號卷第十六頁、八十八年度偵字第二四三三六號卷第八至十頁、本院
          九十二年度易緝字第二二號卷第三、四頁）。對照已經判決確定之前案及
          本案檢察官起訴之犯罪事實，二者所指實為同一次犯罪事實，而被告之所
          以會向居住在高雄之不詳姓名年籍之成年男子購買上揭偽造之在職證明書
          ，其目的既係在取信被害人，使被害人不致因懷疑被告取得佣金後完全不
          代為申辦信用貸款之相關手續而發現被告所為之詐欺取財犯行，更利於被
          告能夠出售被害人所有帳戶而圖利，已如前述，足見被告所犯上開偽造特
          種文書之在職證明書犯行，與其所犯之詐欺取財罪間，即具有方法、結果
          之牽連犯之裁判上一罪關係，而被告所犯詐欺取財罪，既已經臺灣高等法
          院臺中分院以八十八年度上易字第二三九○刑事判決判處有期徒刑三月確
          定在案，茲公訴人就已經判決確定之同一案件即本案之偽造特種文書罪再
          行起訴，於法即有未合，依首開說明，自應諭知免訴之判決。
據上論斷，應依刑事訴訟法第三百零二條第一款，判決如主文。
本案經檢察官許麗美到庭執行職務。
中      華      民      國    九十二    年      七      月    三十一    日
                              臺灣新竹地方法院刑事第二庭
                                        法  官  楊  惠  芬
右正本證明與原本無異。
如不服本判決，應於判決送達後十日內向本院提出上訴狀( 應附繕本 )，上訴於
臺灣高等法院。
                                        書記官  鄭  明  枝
中      華      民      國    九十二    年      七      月    三十一    日


司法院資訊處製作；財團法人民間司法改革基金會備份。
